臺灣桃園地方法院刑事判決
110年度訴字第34號
公  訴  人  臺灣桃園地方檢察署檢察官
被      告  曾韋仁

                    住○○市○○區○○路00巷00號0樓    指定辯護人  本院公設辯護人彭詩雯  
上列被告因違反毒品危害防制條例案件，經檢察官提起公訴（10
9年度偵字第1431號），本院判決如下：
    主  文
曾韋仁犯販賣第二級毒品未遂罪，處有期徒刑壹年拾月。
沒收之宣告如附表所示。 
    事  實
曾韋仁明知甲基安非他命係毒品危害防制條例第2條第2項第2款
所規定之第二級毒品，不得非法持有、販賣，竟意圖牟利，基於
販賣第二級毒品甲基安非他命之犯意，於民國108年12月13日16
時11分許，使用其所有之蘋果廠牌行動電話所下載之「BAND」通
訊軟體，以暱稱「韋小寶」傳送喻有販賣毒品訊息予桃園市政府
警察局中壢分局興國派出所警員王孟彥所使用之暱稱「平凡」帳
號，王孟彥收受上開訊息後，遂佯以買家，雙方以「BAND」、「
WeChat」通訊軟體談妥以新臺幣25,000元之價格購買第二級毒品
甲基安非他命1包（約17公克），並相約於同年月15日凌晨時分
在桃園市○○區○○路000巷0號進行交易。嗣王孟彥駕車抵達上述約
定地點等待，曾韋仁果依約駕車前來，經確認王孟彥即為買家後
，取出所攜之第二級毒品甲基安非他命1包交付佯裝買家之警員
王孟彥後，王孟彥旋表明身分而查獲，當場扣得第二級毒品甲基
安非他命1包（實秤毛重12.6890公克、淨重11.7760公克，遠不
足約定交易重量），及供販賣甲基安非他命所用之蘋果廠牌行動
電話1支。
    理  由
一、認定犯罪事實所憑之證據及理由：
  ㈠前揭事實欄所載販賣第二級毒品未遂犯行，業據被告曾韋仁
    於偵查、本院審理時均供認不諱，核與證人即查獲警員王孟
    彥於檢察官訊問時結證情節相符（見偵卷第281-283頁），
    並有被告以「BAND」、「WeChat」通訊軟體與警員間之對話
    翻拍照片、查獲現場照片等附卷為憑（詳參偵卷第107-114
    頁），且被告為警查獲時，當場扣得之白色結晶1包（驗前
    實秤毛重12.6890公克、淨重11.7760公克），經送交通部民
    用航空局航空醫務中心鑑定結果，檢出第二級毒品甲基安非
    他命成分（驗餘淨重11.7493公克，純度93.1%，純質淨重10
    .9635公克），有該中心109年2月10日航藥鑑字第0000000、
    0000000Q號毒品鑑定書2份附卷可稽（見偵卷第229、231頁
    ），此外，復有被告所有，供販賣第二級毒品所用之如附表
    編號2所示之蘋果廠牌行動電話1支扣案可資佐證，足認被告
    前揭任意性自白確與事實相符，可以採信。
  ㈡本件事證已臻明確，被告前揭販賣第二級毒品未遂犯行，堪
    可認定。
二、論罪科刑：
  ㈠新舊法比較：
    按行為後法律有變更者，適用行為時之法律，但行為後之法
    律有利於行為人者，適用最有利於行為人之法律，刑法第2
    條第1項定有明文。查被告行為後，毒品危害防制條例第4條
    第2項、第17條第2項之規定業經總統於109年1月15日修正公
    布，並自同年7月15日施行，修正前毒品危害防制條例第4條
    第2規定：「製造、運輸、販賣第二級毒品者，處無期徒刑
    或7年以上有期徒刑，得併科新臺幣1千萬元以下罰金」，修
    正後則規定：「製造、運輸、販賣第二級毒品者，處無期徒
    刑或10年以上有期徒刑，得併科新臺幣1千5百萬元以下罰金
    」；修正前毒品危害防制條例第17條第2項規定為：「犯第4
    條至第8條之罪於偵查及審判中均自白者，減輕其刑」，修
    正後則規定：「犯第4條至第8條之罪於偵查及歷次審判中均
    自白者，減輕其刑」，經比較新舊法結果，修正後毒品危害
    防制條例第4條第2項規定雖未更動販賣第二級毒品罪之構成
    要件及得科處之法定刑種，然已將有期徒刑、罰金刑上限提
    高；修正後毒品危害防制條例第17條第2項規定須於「偵查
    及歷次審判中均自白」，顯較修正前規定嚴格，均未有利於
    被告，依刑法第2條第1項前段規定，應一體適用被告行為時
    即修正前毒品危害防制條例之規定。
  ㈡按刑事偵查技術上所謂之「釣魚」，係指對於原已犯罪或具
    有犯罪故意之人，以設計引誘之方式，佯與之為對合行為，
    使其暴露犯罪事證，再加以逮捕或偵辦者而言；此項機會提
    供型之誘捕行為，純屬偵查犯罪技巧之範疇，因無故入人罪
    之教唆犯意，亦不具使人發生犯罪決意之行為，並未違反憲
    法對於基本人權之保障，且於公共利益之維護有其必要性（
    最高法院103年度台上字第4008號判決意旨參照），故經警
    方以釣魚方式逮捕之販賣毒品者，因販毒者原本即具有販賣
    之犯意，僅因警員佯裝購買而彰顯其犯行，自無何陷害可言
    ，不能援引「陷害教唆」主張免責；然因購買者並無購買真
    意，事實上不能真正完成買賣，因此販賣者應論以販賣未遂
    罪。查本件被告基於販賣第二級毒品以營利之犯意，傳送隱
    喻販賣毒品之訊息，可見被告原即有販賣第二級毒品以牟利
    之故意，且被告亦已著手於販賣第二級毒品犯罪行為之實行
    ，惟因佯裝買家之警員事實上既無購買毒品之真意，實際上
    尚無可能完成本案毒品交易，是核被告所為，係犯修正前毒
    品危害防制條例第4條第6項、第2項之販賣第二級毒品未遂
    罪；其販賣前持有第二級毒品之低度行為，為其販賣之高度
    行為所吸收，不另論罪。
  ㈢刑之減輕：
    ⑴被告已著手於販賣第二級毒品犯行，惟因佯裝買家之警員
      事實上並無購買毒品真意，是被告雖有販賣毒品之意，事
      實上仍無由完成買賣毒品行為，其犯罪係屬未遂，應依刑
      法第25條第2項之規定，按既遂犯之刑度減輕之。
    ⑵按毒品危害防制條例第17條第2項規定，犯第4條至第8條之
      罪於偵查及審判中自白者，減輕其刑，旨在獎勵犯罪行為
      人之悛悔，同時使偵、審機關易於發現真實，以利毒品查
      緝，俾收防制毒品危害之效；從而祇須在偵查及審判階段
      各有一次以上之自白，不論該被告之自白，係出於自動或
      被動、簡單或詳細，並其自白後有無翻異，即應依法減輕
      其刑。查被告於偵查及本院審理時均自白本件販賣第二級
      毒品未遂犯行，應依修正前毒品危害防制條例第17條第2
      項之規定，減輕其刑。
    ⑶被告就本件販賣第二級毒品未遂犯行，有前述2種減輕事由
      ，應依法遞減之。
    ⑷毒品危害防制條例第17條第1項所稱「供出毒品來源」，依
      該條項文義及立法目的解釋，係指供出與其所犯罪有關之
      「本案毒品來源」而言。所謂「供出毒品來源，因而查獲
      」，必以被告所稱供應自己毒品之人與嗣後查獲之其他正
      犯或共犯間，具有關聯性，始稱充足。具體以言，必須所
      供出之毒品來源，與其被訴之各該違反毒品危害防制條例
      犯行有直接關聯者，始得減免其刑，並非漫無限制。若被
      告所供出之毒品來源與其所犯之本案無關，而係另案犯罪
      之毒品來源，縱警方因而查獲他案之正犯或共犯，祇能就
      該另案依上述規定減輕或免除其刑，尚不能就與其供出毒
      品來源無關之本案予以減輕或免除其刑。查臺北市政府警
      察局刑事警察大隊依被告之供述，於109年4月7日在桃園
      市○○區○○路00號6樓查獲上游張一中（綽號「大頭」男子
      ）及張一中上游詹耀東，業已移送臺灣桃園地方檢察署檢
      察官偵辦中，但未因被告之供述查獲謝岳聖等情，有臺北
      市政府警察局刑事警察大隊110年8月26日北市警刑大二字
      第1103049085號函附卷可查（見本院卷二第9-15頁）；惟
      張一中、詹耀東雖因涉嫌販賣第二級毒品經檢察官提起公
      訴在案（見本院卷二第19-23頁），但依起訴書所載犯罪
      事實可知，張一中、詹耀東被訴者乃被告於109年4月7日
      配合警方查緝之販賣第二級毒品未遂犯行，犯罪時間在被
      告所犯販賣第二級毒品未遂犯行之後，被告所供出之毒品
      來源與其所犯本案犯行並無先後之因果關係，與毒品危害
      防制條例第17條第1項規定不符，而無從適用該條項規定
      ，僅於量處具體宣告刑時併予審酌。
    ⑸至刑法第59條規定之酌量減輕其刑，必須犯罪另有特殊之
      原因與環境，在客觀上足以引起一般同情，認為即使予以
      宣告法定最低度刑，猶嫌過重者，始有其適用。此所謂法
      定最低度刑，固包括法定最低本刑；惟遇有其他法定減輕
      之事由者，則應係指適用其他法定減輕事由減輕其刑後之
      最低度刑而言。倘被告別有法定減輕事由者，應先適用法
      定減輕事由減輕其刑後，猶認其犯罪之情狀顯可憫恕，即
      使科以該減輕後之最低度刑仍嫌過重者，始得適用刑法第
      59條規定酌量減輕其刑（最高法院100年度台上字第744號
      判決意旨參照）。查本件被告販賣第二級毒品未遂，經前
      述2種減輕事由減輕其刑後，法定最低刑度已大幅降低，
      實已無情輕法重之憾，況被告犯罪之動機無非圖謀己利，
      難認有何特殊之原因與環境，依據客觀觀察足以引起一般
      同情，當無再援引刑法第59條之規定減輕其刑之餘地。  
  ㈤爰審酌被告正值青年，不思依循正軌賺取金錢，竟意圖牟利
    而販賣第二級毒品甲基安非他命，戕害國民身心健康及危害
    社會治安程度非輕，衡以被告素行、智識程度、家庭狀況、
    販賣毒品未遂之情節暨犯後坦認犯行，且提供具體有效之情
    資使警方查獲張一中等人販賣毒品之犯行，所為實已有助防
    制毒品氾濫或更為擴散，犯後態度良好等一切情狀，量處如
    主文所示之刑，以資懲儆。
三、沒收之說明：
    按沒收為刑法所定刑罰及保安處分以外之法律效果，具有獨
    立性，茲就本案諭知之沒收及其理由分述如下，並在主文第
    2項宣告之。
  ㈠扣案如附表編號1所示之第二級毒品甲基安非他命1包（因包
    裝袋所含之毒品成分量微無法析離，應整體視為毒品），檢
    出第二級毒品甲基安非他命陽性反應，已如前述，核屬查獲
    之第二級毒品，爰依毒品危害防制條例第18條第1項前段規
    定沒收銷燬；至鑑定時供鑑定所取樣之0.0267公克，因鑑定
    時已檢驗用罄而不存在，該部分自無庸再宣告沒收銷燬。
  ㈡扣案如附表編號2所示之蘋果廠牌行動電話1支，為被告所有
    ，供其用以傳送販賣毒品訊息及聯絡販賣第二級毒品，業據
    被告供陳明確（參本院卷二第196頁），應依毒品危害防制
    條例第19條第1項規定宣告沒收。
  ㈢至本案其餘扣案物，未經本判決敘及者，皆經本院依卷內事
    證審認與本案所涉販賣第二級毒品未遂罪無涉，難認屬本案
    犯罪工具、其他應沒收或得沒收之物，自乏沒收之依據，併
    此敘明。
據上論斷，應依刑事訴訟法第299條第1項前段，判決如主文。
本案經檢察官林奕瑋提起公訴，檢察官林欣怡到庭執行職務。
中　　華　　民　　國　　111 　年　　4 　　月　　15　　日
                    刑事第八庭  審判長法　官  許雅婷

                                      法  官  郭書綺

                                      法  官  葉作航
以上正本證明與原本無異。
如不服本判決應於收受判決後20日內向本院提出上訴書狀，並應
敘述具體理由。其未敘述上訴理由者，應於上訴期間屆滿後20日
內向本院補提理由書(均須按他造當事人之人數附繕本)「切勿逕
送上級法院」。 
        　　　　　　　　　　　　　　　書記官　趙芳媞
中　　華　　民　　國　　111 　年　　4 　　月　　15　　日

附錄本案論罪科刑法條全文：
修正前毒品危害防制條例第4條
製造、運輸、販賣第一級毒品者，處死刑或無期徒刑；處無期徒
刑者，得併科新臺幣2 千萬元以下罰金。
製造、運輸、販賣第二級毒品者，處無期徒刑或7 年以上有期徒
刑，得併科新臺幣1 千萬元以下罰金。
製造、運輸、販賣第三級毒品者，處7 年以上有期徒刑，得併科
新臺幣7 百萬元以下罰金。
製造、運輸、販賣第四級毒品者，處5 年以上12年以下有期徒刑
，得併科新臺幣3 百萬元以下罰金。
製造、運輸、販賣專供製造或施用毒品之器具者，處1 年以上7
年以下有期徒刑，得併科新臺幣1 百萬元以下罰金。
前五項之未遂犯罰之。 

附表：
編號       物品名稱、數量 宣告內容  1 扣案之第二級毒品甲基安非他命1包（含包裝袋1個，驗餘淨重11.7493公克） 沒收銷燬  2 扣案之蘋果廠牌行動電話1支(門號：0000000000號、IMEI：000000000000000) 沒收